【裁判字號】    98,易,468
【裁判日期】    980429
【裁判案由】    詐欺
【裁判全文】
臺灣臺北地方法院刑事判決               98年度易字第468號
公  訴  人  臺灣臺北地方法院檢察署檢察官
被      告  丙○○
上列被告因詐欺案件，經檢察官聲請以簡易判決處刑（98年度偵
字第218號、第2864號），本院認不宜以簡易判決處刑，改依通
常程序審理，判決如下：
    主  文
丙○○無罪。
    理  由
一、公訴意旨略以：被告丙○○預見任意提供自己在金融機構開
    設之帳戶 (含存摺、金融卡、密碼)供他人使用，該他人可
    能以該帳戶作為實施詐欺之犯罪工具，竟於不違反本意之情
    形下，基於幫助該名不特定人詐欺之犯意，於民國97年9月4
    日，在臺北縣板橋市亞東醫院捷運站2號出口前，將其在第
    一商業銀行古亭分行 (下稱一銀古亭分行)所申請帳號00000
    000000號帳戶之存摺影本及金融卡，交付與真實姓名年籍不
    詳之男子，並告以密碼供該人使用。嗣有真實姓名年籍不詳
    之詐騙集團成員，意圖為自己不法之所有，於97年9月5日撥
    打甲○○及乙○○之電話，分別佯稱係東森電視購物台及奇
    摩拍賣家，並表示購物付款有誤，需至自動櫃員機前依其指
    示操作云云，使甲○○及乙○○陷於錯誤，於同日下午6時
    38分及7時8分，先後匯款新臺幣 (下同)31,000 元、22,000
    元至被告上開帳戶內，旋遭真實姓名年籍不詳之詐騙集團成
    員以金融卡提領。因認被告涉犯刑法第30條第1項前段、第
    339條第1項幫助詐欺取財罪等語。
二、按犯罪事實應依證據認定之，無證據不得認定犯罪事實，又
    不能證明被告犯罪或其行為不罰者，應諭知無罪之判決，刑
    事訴訟法第154條第2項、第301條第1項分別定有明文。次按
    認定不利於被告之事實，須依積極證據，茍積極之證據本身
    存有瑕疵而不足為不利於被告事實之認定，即應為有利於被
    告之認定，更不必有何有利之證據，而此用以證明犯罪事實
    之證據，須於通常一般人均不至於有所懷疑，堪予確信其已
    臻真實者，始得據以為有罪之認定，倘其證明尚未達到此一
    程度，而有合理性之懷疑存在，致使無從為有罪之確信時，
    即應為無罪之判決，此有最高法院76年臺上字第4986號、30
    年上字第816號等判例意旨可資參照。
三、公訴人認被告涉犯幫助詐欺罪嫌，係以被害人甲○○及乙○○之指訴、被告之供述及一銀古亭分行開戶資料、客戶交易
    明細表、匯款單影本，為其論據。訊據被告固坦認交付身分
    證及存摺封面影本、提款卡並告以提款卡密碼予姓名年籍不
    詳之男子，惟堅決否認有何幫助詐欺犯行，辯稱：伊因看報
    紙應徵司機，按廣告上之電話與一名姓名年籍不詳男子接洽
    ，該男子表示須交付證件及存摺封面影本、提款卡及密碼，
    測試完畢即歸還，伊就依約交付證件予該男子，第二天也有
    向該男子要回證件，後來就找不到對方了，伊才知道可能被
    騙了，也主動去銀行辦手續，無幫助詐欺集團之故意等語。
四、經查：
  (一)被告於97年9月4日晚間有將其於一銀古亭分行所開立之帳號
    00000000000號帳戶存摺封面影本、提款卡，持往臺北縣板
    橋市亞東醫院捷運站2號出口附近，交由真實姓名年籍不詳
    之成年男子收受並告知提款卡密碼等情，迭據被告於警詢、
    偵查及本院審理時自承不諱，並有被告開戶資料及印鑑卡附
    卷可稽（見98年度偵字第218號卷第10、11頁）。而被害人
    甲○○、乙○○於翌日接獲詐欺集團成員來電，分別佯稱係
    東森電視購物台及奇摩拍賣家，並表示購物付款有誤，需至
    自動櫃員機前依其指示操作云云，使甲○○、乙○○均陷於
    錯誤，於同日下午6時38分、7時8分，先後依指示匯款31，
    000元、22,000元至被告上開帳戶後，旋遭不明人士以提款
    卡提領空一節，亦據被害人甲○○、乙○○於警訊時指證明
    確（見2864號偵卷第4-5頁、218號偵卷第2-3頁），並有第
    一銀行自動櫃員機交易明細及上開帳戶存摺內頁等件影本在
    卷可憑（見2864號偵卷第5頁、218號偵卷第6頁、第11頁背
    面），此部分事實堪以認定。
  (二)被害人甲○○、乙○○確係遭不明人士詐騙，而將款項匯入
    上開被告帳戶，已如前述。惟該不明人士取得被告帳戶資料
    ，可能之原因非一，或因被告出賣、出借或出租他人使用，
    或因被告遭竊或遺失，甚或被告遭詐騙，而輾轉流入該不明
    人士之手，非必出於幫助該不明人士詐欺被害人之故意，苟
    被告提供上開帳戶存摺影本、提款卡及密碼與他人時，主觀
    上並無幫助他人為詐欺犯罪之認識，尚難僅憑被害人有遭他
    人詐騙並匯入款項予被告帳戶等事實，即遽推認被告有被訴
    之本件幫助詐欺取財犯行，自應再調查其他證據以茲查明。
    經查：被告所辯依報紙所刊登求職廣告應徵工作一節，雖其
    無法再提同份報紙，惟被告於偵查中有提出其於97年9月12
    日自「中時人力網求職便利通」網頁列印資料1份，依該網
    頁列印資料所載資料：「（張貼日期）2008/9/3」、「（職
    務名稱）司機」、「（公司名稱）0000000000」（見218號
    偵卷第26頁），被告稱其即在報紙上所看到之求職廣告即係
    該同一內容之廣告。再對照卷附被告於偵查中所提出其所有
    門號0000000000號行動電話之97年9月份通聯紀錄，被告於
    97 年9月4日至97年9月6日確實與門號0000000000號行動電
    話有多次通聯（見218號偵卷第29-30頁），是被告辯稱伊無
    法再提出報紙，但伊是看報紙向網路所刊之同一家公司撥打
    0000 000000號電話求職一節，應屬可信。再自卷附上開通
    聯紀錄所示，被告於97年9月4日起下午2時56分起至10時26
    分止，確實有撥打該電話與對方通話4次，且均係被告發話
    ，通話秒數為12秒至120秒不等，另於翌日即9月5日下午6時
    46-49 分再通話1次，秒數為152秒；9月6日上午10時45分被
    告再發簡訊1次予該電話 (見218號偵卷第29、30頁)，依上
    開通話頻繁程度及秒數長短與應徵廣告內容，得合理推認被
    告應有於上開時間撥打報載電話，詢問工作內容等細節，倘
    被告確有意交付提款卡予他人使用，則於交付提款卡後實無
    須再次發話予報載電話徒勞之舉。是被告所辯係因求職，始
    依指示交付帳戶資料供檢測用等語，尚非無稽。
  (三)又被告復辯稱：於交付帳戶資料予該不明人士時，該人稱翌
    日測試完畢即會返還，伊於第二日確實有再聯絡該人催討證
    件，後來就找不到對方了等語，並於偵查中提出簡訊照片2
    張為證。依該簡訊照片所示，於97年9月6日凌晨1時55分，
    確實有一人自上開求職廣告所刊登之「0000000000」號行動
    電話傳簡訊予被告手機稱：「魏先生：不好意思我還在台中
    趕不回去，明天中午過後和你聯絡」等語（見218號偵卷第
    31頁）；再對照上開被告所提之通聯紀錄，被告於9月5日下
    午6時46-49分亦確實有對該「0000000000」號行動電話發話
    1次，通話152秒，足證被告辯稱其係因求職而誤信始交付帳
    戶資料予他人供測試使用，於第二日並有催討對方一定要還
    證件，而對方拖延未還等情，非全然不可採信。再被告係在
    被警查獲前之97年9月12日自行前往一銀古亭分行辦理該帳
    戶相關手續時，經該行職員呂盈采查悉係警示帳戶，始暗中
    通知警方到場查獲被告之經過，迭據證人呂盈采於警詢時證
    述明確，有其警詢筆錄一份在卷可稽（見2864號偵卷第14
    、15頁）。可知，茍被告明知其所有上開帳戶存摺等資料已
    提供予詐騙集團使用，當無主動前往銀行申辦手續，而甘冒
    被查緝之風險之可能，故被告於警詢中所辯係因一直無法取
    回帳戶資料，擔心遭他人做壞事，所以才至銀行辦理結清等
    節，尚屬可信。又該不明人士雖以避免被告信用不良致匯入
    該帳戶之客戶金錢被查封為由，要求被告交付提款卡、金融
    卡密碼之行為，與一般司機業務內容及雇主給付薪資方式以
    直接匯款或給付現金即可之通常情形並非相同，惟被告在失
    業，經濟陷於窘境之際，一心求職以得溫飽，或有思慮不周
    之處，然此仍不足遽認被告業預見該真實姓名年籍不詳男子
    欲持其提款卡用以詐欺他人，而基於幫助詐欺取財未必故意
    而交付。
五、綜前所述，公訴人所舉前揭證據僅足證某真實姓名年籍不詳
    之男子持被告提款卡詐欺取財之事實，惟就被告有幫助詐欺
    取財之未必犯意，尚未達於通常一般人均不致有所懷疑而得
    確信其為真實之程度，本院復查無其他證據證明被告有此犯
    行，不能證明被告犯罪，自應諭知無罪。
據上論斷，應依刑事訴訟法第452條、第301條第1項，判決如主
文。
本案經檢察官蔡立文到庭執行職務。
中    華    民    國    98    年    4    月     29    日
                    臺灣臺北地方法院刑事第十五庭
                        審判長法  官  廖紋妤
                              法  官  吳麗英
                              法  官  孫惠琳
上正本證明與原本無異。
如不服本判決應於收受送達後10日內向本院提出上訴書狀，並應
敘述具體理由；其未敘述上訴理由者，應於上訴期間屆滿後20日
內向本院補提理由書（均須按他造當事人之人數附繕本）「切勿
逕送上級法院」。告訴人或被害人如對於本判決不服者，應具備
理由請求檢察官上訴，其上訴期間之計算係以檢察官收受判決正
本之日期為準。
                             書記官  郭錦賢
中    華    民    國    98    年    4    月     29    日


司法院資訊處製作；財團法人民間司法改革基金會備份。
